【裁判字號】    97,台上,6785
【裁判日期】    971225
【裁判案由】    違反毒品危害防制條例
【裁判全文】
最高法院刑事判決            九十七年度台上字第六七八五號
上  訴  人  甲○○
上列上訴人因違反毒品危害防制條例案件，不服台灣高等法院中
華民國九十五年四月十一日第二審判決（九十四年度上訴字第四
二三六號，起訴案號：台灣台北地方法院檢察署九十四年度偵字
第九八七九號），提起上訴，本院判決如下：
    主  文
原判決撤銷，發回台灣高等法院。
    理  由
原判決認定上訴人甲○○有其事實欄所載之犯行，因而維持第一
審論上訴人以販賣第三級毒品未遂罪，處有期徒刑年，並為相
關從刑宣告之判決，駁回上訴人在第二審之上訴；固非無見。
惟查：（一）、已受請求之事項未予判決，或未受請求之事項予
以判決者，其判決當然違背法令，刑事訴訟法第三百七十九條第
十二款定有明文。本件起訴事實就販賣第三級毒品愷他命部分係
記載：上訴人基於概括之犯意，自民國九十一年三月十四日起，
迄九十一年三月二十九日三時為警查獲止，向姓名年籍不詳綽號
「阿圓」之成年男子以一瓶愷他命（約一公克）新台幣（下同）
二千元之代價購入後，連續在台北市萬華區「爵士藍調舞廳」、
台北縣新店市○○街四五號「新店之星ＫＴＶ」等處所，以第三
級毒品愷他命０．０一公克二百元至五百元不等之價格，販售予
不特定人。嗣於九十一年三月二十九日二時許，上訴人復承前之
概括犯意，在上開「新店之星ＫＴＶ」二０六包廂內，以同一手
法，欲販賣愷他命、MDMA（搖頭丸）予潘建君等人，為潘建君報
警當場查獲，並扣得內含愷他命殘渣之空罐一瓶等情；認上訴人
連續犯違反毒品危害防制條例第四條第三項罪嫌。原判決僅就販
賣愷他命予潘建君未遂部分予以審理，其他部分均未審理判決，
洵有已受請求之事項未予判決之當然違背法令。（二）、未經合
法調查之證據，不得作為判斷之依據，刑事訴訟法第一百五十五
條第二項定有明文。又依同法第一百六十五條第一項規定，卷宗
內之筆錄及其他文書可為證據者，審判長應向當事人、代理人、
辯護人或輔佐人宣讀或告以要旨。此為事實審法院於審判期日就
文書證據所憑踐行之調查方法及程序，旨在使被告澈底了解該等
文書記載之內容及意涵，而為充分之辯論，以使法院形成正確之
心證。故法院就文書證據，如未確實依照上開法定調查方法，於
審判期日踐行調查程序，而遽採為判決之基礎，即難謂其判決於
上開證據法則無所違背。卷查，證人潘建君於警詢及在第一審審
理時之陳述、台北縣政府警察局新店分局之「扣押筆錄」等文書
證據，原審於審判期日踐行調查證據程序時，並未提示予上訴人
，令其辨認，有審判筆錄之記載可稽（見原審卷第四八至五九頁
）。上開證據未經合法調查，原判決採為上訴人之論罪依據，難
謂非違反證據法則。（三）、有罪之判決書，須將認定之犯罪事
實詳記於事實欄，然後於理由內逐一說明其憑以認定之證據，且
事實之記載與理由之說明必須互相一致；又所認定之事實，與其
所採用之證據應相適合，否則，即屬理由矛盾，其判決當然違背
法令。原判決事實認定上訴人將其販入之愷他命，擬以一公克二
千元至五千元之價格伺機販售（見原判決第一頁）；理由卻說明
「以其於警詢時所述之０．０一公克愷他命賣二百元至五百元為
可採。」（見原判決第八頁）；前後不一。原判決事實另認定：
「經甲○○主動提交其放於口中所有之愷他命殘渣塑膠空罐一個
予警方扣押」（見原判決第二頁第一至二行），似認殘渣罐係上
訴人「主動提交」警方；惟理由則援引證人陳昆模於第一審審理
時之證述：「我有聽到同事叫他把嘴巴的東西吐出來」（見原判
決第十頁第十七行），似謂該殘渣罐係警方命上訴人吐出，並非
其主動提交，亦屬兩歧，均有理由矛盾之違法。以上或為上訴意
旨所指摘，或為本院得依職權調查之事項，應認有撤銷原判決發
回更審之原因。又原判決說明不另為無罪諭知部分，因公訴人認
與上開論罪部分有裁判上一罪關係，基於審判不可分原則，應併
予發回，附說明之。
據上論結，應依刑事訴訟法第三百九十七條、第四百零一條，判
決如主文。
中    華    民    國  九十七  年   十二   月  二十五  日
                      最高法院刑事第九庭
                          審判長法官  洪  文  章
                                法官  王  居  財
                                法官  郭  毓  洲
                                法官  黃  梅  月
                                法官  邱  同  印
      本件正本證明與原本無異
                                      書  記  官
中    華    民    國  九十七  年   十二   月  二十九  日
                                                     Ｒ


司法院資訊處製作；財團法人民間司法改革基金會備份。
